臺灣高等法院刑事判決　　　　　　　　　　　　九十三年度上重更(一)字第四一號
　　上　訴　人
　　即　被　告　乙○○
　　指定辯護人　本院公設辯護人　甲○○
右上訴人因毒品危害防制條例案件，不服臺灣士林地方法院九十二年度重訴字第一五
號，中華民國九十三年二月二十七日第一審判決（起訴案號：臺灣板橋地方法院檢察
署九十年度偵字第九八四一號）提起上訴，本院判決如左：
    主  文
原判決關於被告販賣第一級毒品罪部分撤銷。
乙○○販賣第一級毒品，累犯，處有期徒刑捌年。扣案貳個極大夾鏈袋內之第一級毒
品海洛因參塊及貳拾個夾鏈袋與參個保鮮膜內包裝之粉狀海洛因（合計總淨重壹仟肆
佰捌拾捌點貳柒公克，純度百分之拾陸點零玖，純質淨重貳參玖點肆陸公克）、另附
著於攪拌機壹臺、刷子、刀子、剪刀、湯匙各壹支、擠壓模具組壹組（陸件）、研磨
機壹臺、貳拾參個殘渣袋附著之海洛因殘餘（量微無法秤重），沒收銷燬之；扣案毒
品之「外包裝」（即貳個極大之夾鏈袋、貳拾個夾鏈袋及參個保鮮膜）、刷子、刀子
、剪刀、湯匙各壹支、空分裝袋壹佰貳拾伍個均沒收之。
    事  實
一、乙○○曾因違反肅清煙毒條例案件，經原審法院以七十五年訴字第四七九號判處
    有期徒刑十八年，褫奪公權十年，嗣以八十年聲減字第三○八號經減刑為十一年
    確定，褫奪公權六年八月，於民國八十二年一月十八日假釋出監；又於八十三年
    一月二十四日因違反槍砲彈藥刀械管制條例等案件，經原審法院以八十二年訴字
    第一二七○號判處有期徒刑二年二月，前案乃經撤銷假釋。於八十六年七月二十
    一日縮短刑期假釋出監，於八十八年十一月十七日縮短刑期期滿執行完畢。詎仍
    不知悔改，竟基於販賣第一級毒品海洛因，以謀取不法利益之意圖，於九十年五
    月三十一日前數日，在彰化縣員林鎮某處，向真實姓名年籍不詳之人，以重九兩
    三新台幣（下同）六十萬元（起訴書誤植每兩六十萬元）之代價販入粉狀之第一
    級毒品海洛因，合計總淨重一千四百八十八點二七公克（純度百分之十六點０九
    ，純質淨重二三九點四六公克），得手後，並基於運輸第一級毒品海洛因之犯意
    ，將該等毒品運輸持往台北市○○○路二○五號二樓之二其原住處。乙○○復為
    圖得較高之利潤，而向真實姓名年籍不詳綽號「小胖」之人，借得磅秤三台、攪
    拌機、研磨機各一臺、擠壓模具組一組（六件）後，即以該等工具並以自己所有
    之刷子、刀子、剪刀、湯匙各一支，將上開粉狀之海洛因壓製成塊狀共三塊（有
    二極大的夾鏈袋包裝以防潮），將其餘分裝為二十三包粉狀海洛因（其中用二十
    個夾鏈袋包著以防潮、三個用保鮮膜包著以防潮）。嗣於九十年五月三十一日上
    午十時許，經員警持搜索票在乙○○上開住處查獲第一級毒品海洛因三塊及二十
    三包（即二十包夾鏈袋包裝及三包保鮮膜包裝）（合計總淨重一千四百八十八點
    二七公克，純度百分之十六點零九，純質淨重二三九點四六公克），暨上開借自
    「小胖」之磅秤三台、攪拌機、研磨機各一台、擠壓模具組一組（六件）、及其
    自己所有之刷子、刀子、剪刀、湯匙各一支（上均附著微量無法秤重之海洛因殘
    渣）、空分裝袋一百二十五個等物。
二、案經臺灣板橋地方法院檢察署檢察官偵查起訴，由台灣板橋地方法院判決管轄錯
    誤移送臺灣士林地方法院審理。
    理  由
一、程序問題
    按「新修正刑事訴訟法係於九十二年二月六日經總統公布施行，而同日公布施行
    之新修正刑事訴訟法施行法增訂第七條之三復規定：『中華民國九十二年一月十
    四日修正通過之刑事訴訟法施行前，已繫屬於各級法院之案件，其以後之訴訟程
    序，應依修正刑事訴訟法終結之。但修正刑事訴訟法施行前已依法定程序進行之
    訴訟程序，其效力不受影響。』本件係於九十一年十月八日起訴繫屬於第一審法
    院，則鄭徐○枝、嚴○君二人在警詢或偵查中作證，均在新修正刑事訴訟法施行
    前依舊訴訟法法定程序踐行之訴訟程序，依上開規定，其效力不受新修正刑事訴
    訟法之影響。」最高法院九十三年度台非字第九三號判決、九十三年度台上字第
    二Ｏ三號判決均採同一見解。本件係於九十二年一月二十三日起訴繫屬於臺灣板
    橋地方法院（嗣經判決管轄錯誤而移送原審法院審理），則證人丁○○在檢察官
    偵查中陳述，均在新修正刑事訴訟法施行前依舊訴訟法法定程序踐行之訴訟程序
    ，依上開規定，其效力不受新修正刑事訴訟法之影響，合先敘明。
二、訊據被告乙○○固坦承：於九十年五月三十日至彰化員林，替丙○○向丁○○購
    得第一級毒品海洛因九兩三，為粉狀，購得後，攜回其原住處即台北市○○○路
    二０五號二樓之二依丙○○之授意，壓製成塊狀，而九十年五月三十一日上午十
    時許，在上開住處為警搜得第一級毒品海洛因三塊及二十三包（即二十包夾鏈袋
    及三袋保鮮膜袋粉狀海洛因），磅秤三臺、攪拌機一臺、研磨機一臺、改製工具
    、分裝袋等語，惟否認有何販售毒品之犯行，辯稱：其並無販賣毒品，持有海洛
    因磚一塊，是因朋友丙○○借錢予其繳付房租，為報丙○○人情，因而幫丙○○
    向丁○○購買海洛因並壓製成塊狀一塊，扣案另二塊海洛因及粉狀海洛因，連同
    研磨機、二台磅秤、一百二十五個分裝袋、殘留海洛因殘渣之分裝袋等物，則係
    查扣當日凌晨由周鳳談所寄放，顯然周鳳談欲陷其入罪，其所持有海洛因並無販
    賣意圖云云。惟查：
  (一)、被告基於販賣牟利之意圖，於九十年五月三十一日前數日，在彰化縣員林鎮某
      處，向真實姓名年籍不詳之人，以每重九兩三、六十萬元之代價販入粉狀之海
      洛因，業經被告自白不諱，且有扣案毒品可佐。
  (二)、關於本件扣案毒品之數量，依卷內資料記載顯示，警方搜索扣押證明筆錄、毒
      品初步鑑驗報告單內均記載查扣之海洛因為「三塊及二十包」或「參塊、二十
      包」（見偵查卷第八頁、第二十一頁、第四十六頁），證人即查獲本案之警員
      彭家富於原審證稱：「有搜到海洛因三塊、散裝的海洛因有二十包」等語（見
      第一審卷第一七０頁），法務部調查局鑑定通知書檢驗結果欄內則記載「送驗
      白粉『二十三包』均含第一級第六項毒品海洛因成分」等語（見偵查卷第一０
      一頁）。其記載「送驗白粉二十三包」，與本案查扣之「海洛因磚三塊及粉狀
      海洛因二十包」似有出入。經本院依最高法院判決發回意旨指示，向法務部調
      查局調得該扣案物當庭勘驗如下：「將扣案的證物，逐一拆開，發現海洛因都
      已經混合裝成壹包，剩下的是空的大、小夾鏈袋。空的夾鏈袋大小規格不一，
      都有貼標籤，標明毛重、淨重，共有二十個。另有二個極大的夾鏈袋將所有的
      海洛因包在一起（沒有標籤），另外還有三個不是夾鏈袋，而是用保鮮膜包的
      包裝有標籤，標明毛重、淨重。換言之有標籤標明毛重、淨重的包裝袋有二十
      三個，二十個是夾鏈袋（規格大、小不一，如偵查卷二十頁所照的照片）及三
      個是保鮮膜的包裝。海洛因已經混在一起，無從區分有多少塊。勘驗過程由檢
      察官逐一親自拆封檢視確認，並經被告在場檢視無誤」有本院更一審九十三年
      十月五日勘驗筆錄在卷可佐，足徵扣案之毒品係二十三包（包括二十包夾鏈袋
      及三包保鮮膜）粉狀及三大塊，應可認定。扣案物經送法務部調查局檢驗結果
      ，均含第一級毒品海洛因之成分，合計淨重一四八八點二七公克，純度百分之
      十六點零九，純質淨重二三九點四六公克，有該部編號000000000號
      鑑定通知書在卷可憑（見偵查卷第一○一頁）。
  (三)、被告雖施用第二級毒品安非他命，惟未施用海洛因，此除被告供述明確外，被
      告之尿液經送驗，亦僅檢出甲基安非他命陽性反應，嗎啡檢驗則呈陰性反應，
      有昭信科技顧問有限公司濫用藥物陽性檢體檢驗報告書一張附卷可證（見原審
      卷第九十六頁），足見被告所陳其未施用海洛因等語為可採。
  (四)、被告既未施用毒品海洛因，而扣案海洛因純質淨重達二三九點四六公克，是本
      件所應審就者，即被告於審理之初所辯稱：係為丙○○無償所購云云；及其最
      後改稱：扣案之一塊海洛因是受丙○○之委託所購入，尚未交付丙○○，其餘
      部分為周鳳談所寄放云云，是否可信。
  (五)、被告於警、偵訊及原審審理之初，從來未陳稱其係向「周鳳談」購買海洛因，
      僅於九十年七月二十六日警方在台灣台北監獄借訊時陳稱：其有毒品上線及偽
      鈔案之相關線報提供，毒品部分有丁○○及綽號「阿談」之男子，其二人有相
      互聯絡及互相調貨販賣，如針對綽號「阿談」之0000000000號行動
      電話應可能發現聯絡，及相關毒品線索，丁○○於九十年五月中旬曾帶同被告
      前往員林購買海洛因，被告交錢予丁○○，丁○○就拿毒品前來販賣予被告，
      另「阿談」也有在販賣海洛因及安非他命等語（見偵查卷第一二八頁反面、第
      一二九頁），其意係指提供警方有關丁○○、「阿談」有販賣海洛因之線索，
      並非供出「周鳳談」販賣海洛因予被告，被告卻於最後審判期日陳稱其海洛因
      係「周鳳談」之人於案發前一日所寄放云云（見原審卷第二四八頁），其真實
      性自屬可疑，且按海洛因之價值昂貴，其單純持有或寄藏毒品海洛因復均有刑
      責，此為一般人所共知，倘非關係密切，本不可能託他人保管，以免遭侵占或
      檢舉，況被告曾因販賣海洛因，經判刑十八年，嗣減為十一年，並執行完畢，
      且依被告所述，其與「周鳳談」並無深交，豈有無故受交情不深之「周鳳談」
      寄放之理？又若「周鳳談」故意寄放毒品，再向警方檢舉，欲陷被告入罪，亦
      無需寄放數量高達海洛因磚二塊及粉狀海洛因二十三包（包括二十包夾鏈袋及
      三包保鮮膜袋），是被告所稱扣案之海洛因除一塊是向丁○○所購得之外，其
      餘之海洛因均為「周鳳談」所寄放云云，顯不足採。
  (六)、被告於警、偵訊及原審最後審理期日前，均稱扣案之海洛因乃「文德」所託購
      云云，原審乃依被告所指「文德」之人所使用0000000000號行動電
      話號碼，經查詢結果，該電話之申請人為柳麗雲，經柳麗雲於原審證稱：該電
      話起初由其申請交予胞兄丙○○使用，後來該手機曾遺失等語（見原審卷第一
      七七頁）。經查得丙○○並詰問之，據其證稱：伊固曾於九十年五、六月間託
      被告買過幾次海洛因，但只有一次在員林買到，伊交付五、六十萬元託被告買
      ，被告在員林買到海洛因，即在員林的汽車旅館交給伊，伊未見過賣海洛因予
      被告之人，伊在交易處外面等，海洛因形狀均一小塊，約有七、八塊，總重約
      十兩，九十年五月三十一日被告被查獲時之海洛因，並非伊託被告所買。伊與
      被告無金錢往來，沒有借貸關係，也從未施何恩情予被告等語（見原審卷第一
      七九頁、第一八○頁），關於被告與丙○○一同至員林買毒品時，丙○○是否
      有見到丁○○，被告於九十一年三月十二日偵查庭供稱：被告有介紹丙○○去
      向丁○○買海洛因，有帶丙○○去找丁○○，丁○○帶被告和丙○○去員林買
      毒品，買來丙○○就拿走等語（見偵查卷第一三八頁反面、第一三九頁），據
      此供述，丙○○有見到丁○○，此與丙○○所述未見過丁○○本人之證詞不同
      ，又被告所購入本件扣案之海洛因數量龐大，依被告所陳係丙○○先付大筆金
      錢委託被告購買，則因該筆金錢，衡情丙○○必關心被告持有金錢及交易毒品
      之進行情形，而有密切之聯繫，並於被告買得海洛因後，立即要求被告交付，
      而不可能經被告購入後數日尚放置被告住處達數日之久，況被告陳稱丙○○要
      求其將買得之海洛因壓製成塊狀，惟本案所扣押之海洛因也非如被告所稱，均
      為塊狀，而係尚有粉狀二十三包（三包夾鏈袋及三包保鮮膜袋），是丙○○所
      證述本件扣案之海洛因非其委託被告購入等語，堪以採信。證人丙○○嗣於本
      院前審及本院更一審證述有拿五、六十萬元，拜託被告買海洛因一、二塊，被
      告沒賺伊的錢云云（見九十三年上重訴字第二三號卷第七十八頁、本院更一審
      一二三頁），應係事後迴護之詞，尚不足採為有利被告之證據。
  (七)、被告於警訊時供稱：海洛因及安非他命是丁○○所有，另一部份海洛因是另向
      綽號「張哥」所拿的，其他查獲之工具，其中擠壓模具、攪拌機、工具箱是丁○○的朋友出借給被告，其餘皆為被告所有。被告與丁○○是以行動電話號碼
      0000000000號，及呼叫器0000000000代碼一八六號，取
      得聯絡後，再約在彰化縣員林交流道下的巴士站等候，再由丁○○帶往員林鎮
      的金陵汽車賓館內等鄭某去拿海洛因後，再聯絡被告到賓館旁，鄭某坐在計程
      車內，交一塊海洛因磚給被告，重量九兩三，被告則拿六十萬元交予鄭某，如
      此情形共有三次。綽號「張哥」之人從大陸夾帶海洛因到台灣後，再交由「張
      哥」之小弟與被告聯絡，到被告租住處附近交九兩三重之海洛因予被告，價格
      為五十五萬元。扣案之海洛因是綽號「文德」之人拿錢託被告買的，被告均再
      轉交予「文德」，買來時有些是散裝，被告要將海洛因整合成型後，再轉交給
      「文德」，被告純粹幫「文德」忙，沒有利潤，「文德」以前在金錢上幫助過
      被告等語（見偵查卷第四頁至第六頁）。據此部分陳述，扣案之海洛因一部分
      由被告向丁○○買得，其餘部分由被告向「張哥」買得，被告代買之海洛因為
      散裝，被告依「文德」之託，壓製成塊狀。被告於偵查中先供稱：「文德」託
      被告買海洛因，被告於是向丁○○買一塊九兩三之海洛因，算六十萬元，由「
      文德」將錢交予被告，被告有負責改製等語（見偵查卷第二十九頁、第三十頁
      ），繼供稱：扣案之海洛因是「文德」託被告所買，被告因而於九十年五月三
      十一日前沒幾天，與「文德」前往員林，以六十萬元，買得散裝之海洛因，再
      由被告壓製成塊，因為散裝與塊狀差很多，前後共於當年五月買過二次、四月
      買過一次，每次都由「文德」出錢，在長安西路交給「文德」，每次的量都是
      一塊，重九兩三，因為被告欠「文德」十幾萬元，「文德」並曾與被告去過員
      林，丁○○說除了被告，不准別人前往，但被告騙稱「文德」是被告的舅子等
      語（見偵查卷第四十二頁、第四十三頁）。嗣復供稱：海洛因是向丁○○買的
      ，買過三、四次，一塊九兩三，六十五萬元，每次都向他買一塊，被告有介紹
      「文德」去向丁○○買，有帶「文德」去找丁○○，丁○○帶被告與「文德」
      去員林買毒品，買到後「文德」就拿走，扣案之毒品是「文德」託被告向丁○○所買，錢由「文德」所出，由被告交予丁○○（見偵查卷第一三八頁反面）
      等語，據此偵訊筆錄，被告均稱海洛因係向丁○○買得，未提及「張哥」之人
      ，是其前後所稱毒品來源，或稱向丁○○及「張哥」購得海洛因，或只稱向丁○○購得海洛因，及關於向丁○○購得之海洛因係塊狀或粉狀，前後有所不一
      。被告於審理中改稱是於查獲日前一天，向丁○○買得海洛因，與偵查中所述
      日期亦不符。檢察官於偵查中曾訊問丁○○，據其陳述，雖因朋友介紹被告至
      伊店內買衣服而認識被告，但伊並未販毒予被告等語（見偵查卷第一五八頁）
      ，再參以被告如供出毒品來源因而破獲，既得藉以邀求寬典減輕其刑，為擔保
      其所為不利於對向共犯之陳述之真實性，尤應有足以令人確信其陳述為真實之
      補強證據，始得據為不利對向共犯之認定。本件除被告之供述外，尚查無何補
      強之證據足以認定其毒品確係向丁○○所販入，且被告對於海洛因來源之供述
      有前後不符之瑕疵，是無從認定被告從丁○○販入海洛因。
  (八)、扣案之攪拌機、刷子、刀子、剪刀、湯匙、擠壓模具組、研磨機、二十三個殘
      渣袋（二十包夾鏈袋包裝及三包保鮮膜包裝）經送驗，均檢出海洛因成分，其
      中研磨機並有甲基安非他命成分，此亦有國防部憲兵司令部刑事鑑識中心九十
      二年十二月二十四日（九二）宇鑑字第一七五六一號鑑驗通知書一份在卷可稽
      （見原審卷第二三二頁），可見被告所供其將粉狀之海洛因壓製成塊狀乙節，
      洵屬可信。警方在被告住處搜索得上開扣押物品，並經證人即查獲之員警陳金
      銘、彭家富於原審到庭證實（見原審卷第一一七頁至第一二一頁、第一二八頁
      至第一三六頁、第一六九頁至第一七六頁）。按塊狀之海洛因給一般施用海洛
      因之人純度較高之印象，其價格亦較佳，此經證人丙○○於原審證述明確（見
      原審卷第一九二頁），並經被告坦承成塊之價錢會不一樣（見九十年聲羈字第
      三二七號卷第四頁反面）。又被告於九十二年八月九日因通緝經緝獲後由原審
      訊問是否想轉賣時，亦坦承「我是有想」等語（見原審卷第六十四頁），且自
      警詢迄原審、本院二次審理中均坦承其將購得之海洛因自彰化員林運至台北原
      。徵諸扣案之毒品數量頗多，其中粉狀之海洛因二十三包（二十包夾鏈袋包裝
      及三包保鮮膜包裝）及塊狀三塊，又有磅秤三台、空分裝袋一百二十五個，在
      在顯示被告係意圖營利，販入海洛因，摻入水分加以壓製成塊後，可以整塊售
      出獲較高之利潤，此外，另有粉狀如上之海洛因可出售，是被告意圖營利而販
      入海洛因，並自彰化運輸至台北之事實，堪以認定。
  (九)、本件事證明確，被告犯行堪以認定，應依法論科。
二、查海洛因係毒品危害防制條例第二條第二項第一款所稱之第一級毒品，又販賣毒
    品罪，並不以販入後復行賣出為構成要件，祇須意圖營利而購入毒品或賣出毒品
    ，有一於此，其犯罪即完成，而所謂「意圖」，即犯罪之目的，原則上不以發生
    特定結果為必要，即祇須有營利之意圖為已足，不以買賤賣貴而從中取利為必要
    ，此有最高法院六十七年度台上字第二五○○號判例、六十八年度台上字第六○
    六號判例可參；被告基於營利之意圖而販入海洛因，所為係犯毒品危害防制條例
    第四條第一項之販賣第一級毒品罪（毒品危害防制條例九十二年七月九日修正，
    並自公布後六個月施行，惟未修正此條項，故無比較新舊法之問題）；被告在彰
    化縣員林鎮自不詳之人買得海洛因後，運往台北，藏置在台北市○○○路上開其
    原住處嗣被查獲，此部份所為，係犯毒品危害防制條例第四條第一項之運輸第一
    級毒品罪，至被告運輸、販賣海洛因時持有第一級毒品海洛因之低度行為，應為
    運輸、販賣第一級毒品海洛因之高度行為所吸收，不另論罪。公訴意旨雖未敘及
    被告運輸海洛因之事實，而未論以毒品危害防制條例第四條第一項之運輸第一級
    毒品罪，惟此部分與販賣海洛因部分有牽連犯裁判上一罪之關係，應併予審理。
    被告所犯運輸毒品與販賣第一級毒品二罪間有方法結果之牽連關係（最高法院七
    十三年台覆字第十七號判例參照），為牽連犯，應依刑法第五十五條之規定，從
    一重處斷，被告販入毒品後加以運輸，其運輸毒品之目的旨在販賣，並衡以毒品
    因販賣而直接滲入市場流通，勢必戕害多數人之健康等情，本案自應以販賣第一
    級毒品海洛因犯行之情節較重，而應從一重論以販賣第一級毒品罪（最高法院九
    十年度台上字第七五六五號判決採同一見解）。被告曾因違反肅清煙毒條例案件
    ，經本院以七十五年訴字第四七九號判處有期徒刑十八年，褫奪公權十年，嗣以
    八十年聲減字第三○八號經減刑為十一年確定，褫奪公權六年八月，於八十二年
    一月十八日縮短刑期假釋出監；又於八十三年一月二十四日因違反槍砲彈藥刀械
    管制條例等案件，經原審法院以八十二年訴字第一二七○號判處有期徒刑二年二
    月，前案乃經撤銷假釋。於八十六年七月二十一日縮短刑期假釋出監，於八十八
    年十一月十七日縮短刑期期滿執行完畢，有本院被告全國前案紀錄表一份在卷可
    查，其受有期徒刑之執行完畢後五年內再犯有期徒刑以上之本罪，為累犯，惟所
    犯為死刑或無期徒刑之罪，依法不得加重其刑。又毒品危害防制條例第十七條規
    定，犯該法第四條第一項至第四項之罪，供出毒品來源，因而破獲者，得減輕其
    刑。被告雖自警訊即供稱係向丁○○及綽號「張哥」之人購入毒品，檢察官追出
    丁○○，訊問之，然為丁○○所否認，警察亦未能破獲丁○○有何販賣毒品之犯
    行，自無從該條例第十七條之規定減輕被告之刑，併此敘明。
三、原審以罪證明確，對被告乙○○予以論科，固非無見，惟查：
  (一)、民國九十二年二月六日修正公布之刑事訴訟法第一百五十九條第一項規定：被
      告以外之人於審判外之言詞或書面陳述，除法律有規定者外，不得作為證據。
      上開規定，並於九十二年九月一日施行。本件原審係於九十三年二月十三日審
      理，自應適用上開規定。乃原判決於理由內併引證人丁○○於檢察官偵查中之
      證言，資為論處被告罪刑之證據。但未說明上開證人於審判外之陳述，究竟如
      何符合例外之規定而有證據能力，遽以上開證人於檢察官偵查中之傳聞證據，
      併為論處被告罪刑之依據，要難謂為適法（最高法院九十三年度台上字第三四
      七二號判決採同一見解）。
  (二)、依毒品危害防制條例第十九條第一項規定：犯第四條至第九條、第十二條、第
      十三條或第十四條第一項、第二項之罪者，其供犯罪所用或因犯罪所得之財物
      ，均沒收之。係採義務沒收主義，法院並無斟酌之餘地。經查扣案被告所有之
      毒品經檢驗結果，均含第一級毒品海洛因之成分，合計淨重一四八八點二七公
      克，純度百分之十六點零九，純質淨重二三九點四六公克，有該部編號000
      000000號鑑定通知書在卷可憑（見偵查卷第一○一頁）。前開扣案之毒
      品之「外包裝」（即二個極大之夾鏈袋、二十個夾鏈袋及三個保鮮膜），既係
      用於包裹毒品，防其裸露、潮濕，便於攜帶販賣，亦屬供販賣毒品所用之物，
      應併依毒品危害防制條例第十九條第一項之規定宣告沒收之，方屬適法。原判
      決僅就毒品部分諭知沒收銷燬，而就上開毒品外包裝部分，非惟未於事實中記
      載，亦未於理由敘明諭知沒收之理由，於法自有違誤（最高法院九十二年度台
      上字第六九Ｏ八號、六九一三號判決均採同一見解）。
  (三)、按「毒品危害防制條例第十九條第一項之沒收犯該條例第四條至第九條、第十
      二條、第十三條或第十四條第一項、第二項之罪者供犯罪所用或因犯罪所得之
      財物，固採義務沒收主義，但其並無『不問屬於犯人與否，沒收之』之特別規
      定，仍以沒收物屬於犯人所有者為限，始得依該規定予以沒收。」最高法院九
      十三年度台上字第一二一八號判決採同一見解。扣案之攪拌機一臺、研磨機一
      台、擠壓模具組（六件）、磅秤三台，被告向綽號「小胖」之人借得之物，並
      非被告所有，依法不得沒收，原判決誤予宣告沒收，亦有未合。
  (四)、原判決主文諭知「磅秤三台沒收」，惟未於理由欄敘明沒收之理由與依據，顯
      有判決不備理由之違誤。
四、被告乙○○上訴否認販賣毒品，並辯稱：被查獲的海洛因是朋友丙○○拿六十萬
    元託伊買的，伊是買二塊海洛因，每塊重量九兩三錢，因是好朋友伊也沒有從中
    獲得代價為由，指摘原判決不當，為無理由，惟原判決既有前揭可議之處，自應
    由本院將原判決予以撤銷改判。本件被告於九十年五月三十一日上午十時許，經
    員警持搜索票在其上開原住處查獲第一級毒品海洛因三塊及二十三包即二十包夾
    鏈袋及三包保鮮膜包裝（合計總淨重一千四百八十八點二七公克，純度百分之十
    六點零九，純質淨重二三九點四六公克），暨上開借自「小胖」之磅秤三台、攪
    拌機、研磨機各一台、擠壓模具組一組（六件）、及其所有之刷子、刀子、剪刀
    、湯匙各一支、空分裝袋一百二十五個等物，如被告保持緘默不為任何陳述，至
    多僅能判處被告非法持有第一級毒品罪，然被告於檢察官偵查中自由陳述：「文
    德有與我去員林，丁○○說除了我，不准別人去，但我騙他說是我舅子，我願意
    與檢察官配合，捉出上、下手，請同意以證人保護法規定予以不起訴或減輕其刑
    。」檢察官諭知同意，並記載於九十年六月七日下午四時三十五分之偵訊筆錄（
    詳見偵查卷第四十三頁），檢察官同意被告之請求，並於九十年七月十三日訊問
    後，無任何具保即將被告釋放，有該日之偵訊筆錄在卷可佐（偵查卷第一一七頁
    ），檢察官並於九十年七月二十四日發偵查指揮書給臺北市政府警察局刑事警察
    大隊（偵二隊），嗣因檢察官職務變動而未由原檢察官繼續偵查行動，被告因配
    合檢察官之追查而供出販入毒品及運輸毒品之犯行，倘若被告保持緘默，亦不至
    於被訴販賣、運輸毒品之犯行，且被告僅有販入尚未賣出及坦承犯行，如量處無
    期徒刑，顯屬過重，情輕法重，其犯罪之情狀殊堪憫恕。爰審酌本案查扣海洛因
    磚三塊及粉狀海洛因二十三包（二十包夾鏈袋及三包保鮮膜包裝），重量雖合計
    淨重一四八八點二七公克，但純度僅有百分之十六點零九，純質淨重僅二三九點
    四六公克，一旦流入社會，將毒害國民身心健康，敗壞社會風氣之情形，及被告
    素行、與其智識程度、生活狀態、犯罪後之態度及前述被告所犯情輕法重殊堪憫
    恕依刑法第五十九條減輕其刑（公設辯護人有此請求，二審到庭執行職務之檢察
    官亦稱「適用刑法第五十九條判決，可以接受，對量刑無意見等語」。見本院更
    一審卷第一三二頁）等一切情狀，量處被告有期徒刑八年，以資懲儆。
五、關於沒收問題
  (一)、毒品危害防制條例第十八條第一項於九十二年七月九日經修正，九十三年一月
      九日生效，而沒收為從刑之一種，倘行為後法律有變更，僅修正從刑，未修正
      主刑時，因沒收部分不生比較新舊法問題，則從刑隨主刑應適用修正後之法律
      ，本案主刑方面之適用，無比較新舊法之問題，已如前述，從刑自應適用修正
      後之法律，是扣案二個極大夾鏈袋內之第一級毒品海洛因磚三塊及二十個夾鏈
      袋與三個保鮮膜內裝之粉狀海洛因（共淨重一千四百八十八點二七公克）、附
      著於攪拌機一台、刷子、刀子、剪刀、湯匙、擠壓模具組、研磨機、二十三個
      殘渣袋上海洛因之殘餘（量微無法秤重），應依毒品危害防制條例第十八條第
      一項前段沒收銷燬之。
  (二)、至於前開扣案毒品之「外包裝」（即二個極大之夾鏈袋、二十個夾鏈袋及三個
      保鮮膜包裝），既係用於包裹毒品，防其裸露、潮濕，便於攜帶販賣，屬被告
      所有供販賣毒品所用之物；至於扣案之刷子、刀子、剪刀、湯匙各一支，亦係
      被告所有供犯罪所用之物，均應依毒品危害防制條例第十九條第一項之規定宣
      告沒收之，
  (三)、扣案之空分裝袋，與海洛因同置一處，被告於警訊中陳稱為其所有等語，顯係
      預備供分裝之用，應為被告所有預備供販賣毒品所用之物，應依刑法第三十八
      條第一項第二款沒收。
  (四)、按「毒品危害防制條例第十九條第一項之沒收犯該條例第四條至第九條、第十
      二條、第十三條或第十四條第一項、第二項之罪者供犯罪所用或因犯罪所得之
      財物，固採義務沒收主義，但其並無『不問屬於犯人與否，沒收之』之特別規
      定，仍以沒收物屬於犯人所有者為限，始得依該規定予以沒收。」最高法院九
      十三年度台上字第一二一八號判決採同一見解。扣案之攪拌機一臺、研磨機一
      台、擠壓模具組（六件）、磅秤三台，被告向綽號「小胖」之人借得之物，並
      非被告所有，故不予沒收，併此敘明。
據上論斷，應依刑事訴訟法第三百六十九條第一項前段、第三百六十四條、第二百九
十九條第一項前段，毒品危害防制條例第四條第一項、第十八條第一項前段，刑法第
十一條、第五十五條、第四十七條、第五十九條、第三十八條第一項第二款，判決如
主文。
本案經檢察官施慶堂到庭執行職務。
中　　　華　　　民　　　國　　九十三　　年　　  十一　　月　　　四　　　日
                              臺灣高等法院刑事第二庭
                                  審判長法  官  蔡  長  溪
                                        法  官  楊  貴  志
                                        法  官  林  俊  益
右正本證明與原本無異。
如不服本判決，應於收受送達後十日內向本院提出上訴書狀，其未敘述上訴之理由者
並得於提起上訴後十日內向本院補提理由書。
                                        書記官  陳  明  琴
中　　　華　　　民　　　國　　九十三　　年　　  十一  　月　　　十　　　日
附錄：本案論罪科刑法條全文
毒品危害防制條例第四條第一項
製造、運輸、販賣第一級毒品者，處死刑或無期徒刑；處無期徒刑者，得併科新臺幣
一千萬元以下罰金。
製造、運輸、販賣第二級毒品者，處無期徒刑或七年以上有期徒刑，得併科新臺幣七
百萬元以下罰金。
製造、運輸、販賣第三級毒品者，處五年以上有期徒刑，得併科新臺幣五百萬元以下
罰金。
製造、運輸、販賣第四級毒品者，處三年以上十年以下有期徒刑，得併科新臺幣三百
萬元以下罰金。
製造、運輸、販賣專供製造或施用毒品之器具者，處一年以上七年以下有期徒刑，得
併科新臺幣一百萬元以下罰金。
前五項之未遂犯罰之。
毒品危害防制條例第十八條第一項
查獲之第一、二級毒品及專供製造或施用第一、二級毒品之器具，不問屬於犯人與否
，均沒收銷燬之；查獲之第三、四級毒品及製造或施用毒品之器具，無正當理由而擅
自持有者，均沒入銷燬之。但合於醫藥、研究或訓練之用者，得不予銷燬。
前項合於醫藥、研究或訓練用毒品或器具之管理辦法，由法務部會同行政院衛生署定
之。
